【裁判字號】    95,交聲,287
【裁判日期】    951226
【裁判案由】    違反道路交通管理處罰條例聲明異議
【裁判全文】
臺灣士林地方法院交通事件裁定         95年度交聲字第287號
原處分機關  臺北市交通事件裁決所
異議人即    甲○○
受處分人
上列異議人即受處分人違反道路交通管理處罰條例案件，對於臺
北市交通事件裁決所民國95年4 月6 日所為之處分（原處分案號
：北市裁二字第裁22-A00000000號、第裁22-A00000000號），聲
明異議，本院裁定如下：
    主  文
異議均駁回。
    理  由
一、按行為後法律或自治條例有變更者，適用行政機關最初裁處
    時之法律或自治條例。但裁處前之法律或自治條例有利於受
    處罰者，適用最有利於受處罰者之規定，行政罰法第5 條定
    有明文。本件異議人即受處分人甲○○行為後，道路交通管
    理處罰條例於民國94年12月28日修正，於95年7 月1 日施行
    ，其中第53條除增訂第2 項關於紅燈右轉之處罰外，關於汽
    車駕駛人，行經有燈光號誌管制之交岔路口闖紅燈之處罰，
    於修正前後並無變更；又同條例第63條第1 項第3 款規定汽
    車駕駛人有同條例第53條情形者，記違規點數3 點，於修正
    後亦無變更，揆諸前揭說明，應適用原處分機關裁處時即修
    正前之法律，合先敘明。次按汽車駕駛人，行經有燈光號誌
    管制之交岔路口闖紅燈者，處新臺幣（下同）1,800 元以上
    5,40 0元以下罰鍰，並記違規點數3 點，修正前道路交通管
    理處罰條例第53條第1 項、第63條第1 項第3 款，分別定有
    明文。
二、原處分意旨略以：異議人即受處分人甲○○於95年2 月3 日
    7 時32分許及95年2 月4 日7 時46分許，分別駕駛其所有之
    車牌號碼7A-5481 號自用小客車，行至臺北市○○路與松壽
    路（北往南）之有燈光號誌管制交岔路口，不依當時已亮紅
    燈之號誌停車等待，反逕自闖紅燈行駛，經警逕行舉發「闖
    紅燈」之違規，爰依道路交通管理處罰條例第53條第1 項之
    規定，各裁處罰鍰2,700 元，並均依同條例第63條第1 項第
    3 款規定，各記違規點數3 點，。
三、聲明異議意旨略以：(一)伊生長於警察家庭，其父於10年前自
    屏東警察局副分局長退休，因父親為警察，伊身為子女，早
    已耳濡目染養成守法觀念及習慣，並對警察人員之辛苦非常
    尊重。伊開車20年經驗中，這是第1 次連續接到兩張闖紅燈
    之舉發，實在有點錯愕，因與伊平常開車習慣相悖。(二)95年
    2 月3 日年假上午7 時32分所被拍攝該張相片，印象中係因
    前車太慢吞吞左轉，緊跟在該車後面之伊車，在轉黃燈前，
    不想讓車停在斑馬線上或是路中間等候之情形下，只好快速
    通過，但絕非故意闖紅燈，因如伊蓄意闖紅燈，則在松壽路
    上等候之汽機車應早已衝到道路中間而撞倒伊車，絕不可能
    如照片中所示，該汽機車仍整齊地在松壽路上等候者。(三)95
    年2 月4 日年假上午7 時46分許所被拍攝該張相片，在印象
    中，當天松仁路方向之交通訊號燈是一直閃著紅燈。而松壽
    路上之訊號燈則是正常，故摩托車騎士亦皆還在等候。依伊
    之交通常識判斷，閃黃燈與閃紅燈相同，均可通過。此外，
    上揭時日，伊並無急事要處理，不過欲由內湖經快速道路前
    往木柵爬山運動，伊實無闖紅燈之必要。
四、經查：
    (一)本件異議人甲○○確有分別於95年2 月3 日上午7 時32分
      許及同年月4 日7 時46分許，駕駛其所有車牌號碼為7A-5
      481 號自用小客車，行至臺北市○○路與松壽路北往南方
      向車道之有燈光號誌管制交岔路口之事實，此為異議人所
      不否認，並有上開路口所設置照相設備攝得之彩色採證照
      片共4 幀附卷可憑（見本院卷第8 頁、第10頁），應甚明
      確，堪予認定。
    (二)而臺北市○○路與松壽路交叉路口於上揭時間之交通號誌
      運作及時相變化情形為：「南往北遲閉三時相運作，第1
      時相為松仁路南北雙向直行、北轉西右轉，第2 時相為松
      仁路南向北遲閉（直行及左轉）、松壽路西轉南右轉，第
      3 時相為松壽路東西雙向通行；95年2 月3 日（星期五）
      上午7 時至9 時期間週期200 秒，其中第1 時相75秒、第
      2 時相50秒、第3 時相75秒；95年2 月4 日（星期六）上
      午7 時至9 時期間週期150 秒，其中第1 時相60秒、第2
      時相30秒、第3 時相60秒；以上各時相均內含黃燈3 秒及
      全紅清道時間2 秒。」等情，亦有臺北市交通管制工程處
      95年6 月8 日北市交工控字第0953586500號函在卷足憑（
      見本院卷第17頁），顯見該路口之黃燈秒數為3 秒，四面
      全紅時間為2秒。
    (三)異議人於95年2 月3 日7 時32分許駕駛之上開自用小客車
      行經臺北市○○路北往南車道，在與松壽路交岔路口，因
      闖紅燈而遭測速照相機照相，該行駛方向由綠燈變黃燈有
      3 秒之緩衝時間，後為四面紅燈為清道作用（路口淨空）
      ，第1 張採證照片顯示，上開自用小客車於紅燈已亮後1.
      2 秒前車輪壓觸停止線前電腦感應圈，第2 張採證照片顯
      示，紅燈亮2.2 秒後該車仍以車速每小時62公里行進中等
      情，有彩色採證照片2 幀附卷可稽（見本院卷第8 頁）。
      經核前揭違規採證照片第1 張，發現系爭路口中異議人行
      駛之方向當時為紅燈，而異議人之車身已超越進入該交岔
      路口之停止線，依照片之右上方之測得數值觀之，當時已
      為變換紅燈後1.2 秒，又參以第2 張照片之測得數值右下
      方V=62所示，顯見異議人之車速於拍攝第2 張照片時，其
      時速為每小時62公里，經換算，異議人應係於該路口行進
      方向之2 具燈號同時轉換為紅燈後，繼續行駛約20.66 公
      尺（按時速62公里≒秒速17.22 公尺，17.22X 1.2秒≒20
      .66 公尺），始因進入交岔路口輪胎壓到感應線圈，進而
      遭拍照無訛。易言之，異議人於其前方路口燈號轉變為紅
      燈之際，其所駕駛之車輛顯然尚未抵達進入該交岔路口之
      停止線，且距離該停止線應尚有10公尺以上甚明，故異議
      人於上開路口行車號誌轉為紅燈後，確有未依規定於停止
      線前停車，而仍逕自闖越紅燈行駛之交通違規事實，事證
      明確，堪予認定，異議人辯稱伊通過該交岔路口時，仍在
      轉黃燈前云云，自不足採信。
    (四)異議人於95年2 月4 日7 時46分許駕駛之上開自用小客車
      行經臺北市○○路北往南車道，在與松壽路交岔路口，因
      闖紅燈而遭測速照相機照相，第1 張採證照片顯示，上開
      自用小客車於紅燈已亮後1. 2秒前車輪壓觸停止線前電腦
      感應圈，第2 張採證照片顯示，紅燈亮2.2 秒後該車仍以
      車速每小時61公里行進中等情，亦有彩色採證照片2 幀附
      卷可稽（見本院卷第10頁）。經核前揭違規採證照片第1
      張，發現系爭路口中異議人行駛之方向當時為紅燈，而異
      議人之車身已超越進入該交岔路口之停止線，依照片之右
      上方之測得數值觀之，當時已為變換紅燈後1.2 秒，又參
      以第2 張照片之測得數值右下方V=61所示，顯見異議人之
      車速於拍攝第2 張照片時，其時速為每小時61公里，經換
      算，異議人應係於該路口行進方向之2 具燈號同時轉換為
      紅燈後，繼續行駛約20.33 公尺（按時速61公里≒秒速16
      .94 公尺，16.94X 1.2秒≒20.33 公尺），始因進入交岔
      路口輪胎壓到感應線圈，進而遭拍照無訛。易言之，異議
      人於其前方路口燈號轉變為紅燈之際，其所駕駛之車輛顯
      然尚未抵達進入該交岔路口之停止線，且距離該停止線應
      尚有10公尺以上甚明，故異議人於上開路口行車號誌轉為
      紅燈後，確有未依規定於停止線前停車，而仍逕自闖越紅
      燈行駛之交通違規事實，事證明確，堪予認定，異議人上
      開辯解，委不足採。
五、綜上所述，異議人駕駛上開車輛確有於上揭時、地闖紅燈之
    違規行為，從而，原處分機關依前揭道路交通管理處罰條例
    第53條第1 項及違反道路交通管理事件統一裁罰標準表規定
    ，各裁處異議人2,700 元罰鍰，並均依同條例第63條第1 項
    第3 款各記違規點數3 點，共計裁處罰鍰5,400 元及共記違
    規點數6 點，均核無違誤，本件異議人之異議均無理由，應
    將其異議均予駁回。
六、據上論斷，應依道路交通案件處理辦法第19條，裁定如主文
    。
中    華    民    國    95    年    12    月    26    日
                        交通法庭法  官  高雅敏
以上正本證明與原本無異
如不服本裁定應於送達後5日內向本院提出抗告狀
                                書記官  楊哲偉
中    華    民    國    95    年    12    月    26    日


司法院資訊處製作；財團法人民間司法改革基金會備份。
